臺灣臺東地方法院刑事判決　　　　　　　 100年度易字第86號
公　訴　人　臺灣臺東地方法院檢察署檢察官
被　　　告　黃蘭開
上列被告因施用毒品案件，經檢察官提起公訴（100年度毒偵字
第88號），本院依簡式審判程序審理判決如下：
    主    文
黃蘭開施用第二級毒品，累犯，處有期徒刑捌月。扣案含包裝袋
壹只之甲基安非他命壹小包（毛重零點參公克）沒收銷毀之，扣
案之分裝杓壹支、玻璃球吸食器壹個及未扣案之紅色打火機壹個
，均沒收之。
    犯罪事實
一、黃蘭開前於民國89年間因施用毒品案件，經本院以89年度毒
    聲字第35號裁定送勒戒處所觀察勒戒，因無繼續施用毒品之
    傾向，於89年2月15日釋放出所，並由臺灣臺東地方法院檢
    察署檢察官以89年毒偵字第48號為不起訴處分確定；又於同
    年間因施用毒品案件，經臺灣士林地方法院以89年度毒聲字
    第1343號裁定、本院89年度毒聲字第327號裁定送觀察勒戒
    ，嗣經本院以89年度毒聲字第385號裁定令入戒治處所施以
    強制戒治，再經本院以90年度毒聲字第170號裁定停止戒治
    併付保護管束，於90年5月8日停止處分出所，於90年7月31
    日期滿執行完畢；刑事部分經本院以89年度東簡字第262號
    判處有期徒刑6月確定。又於93年間因竊盜等案件，經臺灣
    宜蘭地方法院以93年度訴字第86號各判處有期徒刑10月、10
    月，應執行有期徒刑1年6月確定。復於同年間因洗錢防制法
    案件，經同法院以93年度訴字第240號判處有期徒刑4月確定
    。上開各罪，與其於86年間所犯藥事法案件，經臺灣臺北地
    方法院以86年度訴字第2696號、臺灣高等法院以89年度上更
    一字第1139號判處有期徒刑5年2月、4月、5月，經臺灣高等
    法院以97年度聲減字第411號裁定減刑及定應執行刑為5年1
    月15日，於97年6月12日縮短刑期假釋出監，於99年2月14日
    假釋期滿未經撤銷，視為執行完畢。詎仍不知悛悔，復基於
    施用第二級毒品甲基安非他命之犯意，於100年2月10日早上
    11時許，在其位於臺東縣臺東市○○路○段296巷134號之住
    處內，以分裝勺（已扣案）將甲基安非他命放置在玻璃球吸
    食器（已扣案）內，再以紅色打火機（未扣案）點火燒烤該
    玻璃球吸食煙氣之方式，施用甲基安非他命1次。嗣於100年
    2月11日晚上8時許，黃蘭開駕駛牌照號碼5401-WV號自小客
    車（登記車主為不知情之賴麗華），途經臺東縣臺東市○○
    路○段451號前方時，為警攔查，經警徵得其同意後實施搜索
    ，在其所攜腰包內查獲甲基安非他命1小包（毛重0.3公克）
    及其所有、用以施用甲基安非他命所用之分裝杓1支、玻璃
    球吸食器1個、紅色打火機1個等物。又於同日晚上9時許，
    經警採集其尿液檢體送驗後，呈安非他命類（安非他命、甲
    基安非他命）陽性反應，而查悉上情。
二、案經臺東縣警察局移送臺灣臺東地方法院檢察署檢察官偵查
    起訴。
    理    由
一、據以論罪之證據名稱：
（一）被告黃蘭開於本院準備程序、審理時之自白。
（二）牌照號碼5401-WV號自小客車車籍查詢資料1紙，臺東縣警
      察局搜索扣押筆錄暨扣押物品目錄表1份，勘查採證同意
      書1紙，尿液代號與姓名對照表1紙，臺東縣警察局鑑識課
      支援證物採證報告1份（含照片6張），扣押物品照片5張
      ，臺東縣警察局毒品犯罪嫌疑人尿液採驗作業管制紀錄1
      紙，慈濟大學濫用藥物檢驗中心檢驗總表1份。
（三）扣案之第二級毒品甲基安非他命1小包（毛重0.3公克）、
      分裝杓1支、玻璃球吸食器1個及未扣案之紅色打火機1個
      （見警卷第13、15頁所附扣押物品目錄表及照片）。
（四）臺灣臺東地方法院檢察署刑案資料查註紀錄表、臺灣高等
      法院被告前案紀錄表各1份。
（五）綜上各節相互佐證，被告自白核與事實相符，應堪採信。
      本件事證明確，被告犯行堪以認定，應予依法論科。
二、論罪與量刑：
（一）按犯毒品危害防制條例第10條第2項之施用第二級毒品罪
      者，檢察官應聲請法院裁定，令被告入勒戒處所觀察、勒
      戒，其期間不得逾2月，同條例第20條第1項定有明文。又
      依同條例第20條第2項規定為觀察、勒戒或強制戒治執行
      完畢釋放後，5年後再犯第10條之罪者，適用本條前2項規
      定；觀察、勒戒或強制戒治執行完畢釋放後，5年內再犯
      第10條之罪者，檢察官應依法追訴，同條例第20條第3項
      、第23條第2項則分別定有明文。觀諸其立法理由之說明
      ：「初犯」，經觀察、勒戒或強制戒治後，應為不起訴處
      分或不付審理之裁定；經觀察、勒戒或強制戒治執行完畢
      釋放後，「5年內再犯」者，因其再犯率甚高，原實施之
      觀察、勒戒及強制戒治既已無法收其實效，爰依法追訴或
      裁定交付審理。至於經觀察、勒戒或強制戒治執行完畢釋
      放後，「5年後再犯」者，前所實施之觀察、勒戒或強制
      戒治已足以遮斷其施用毒品之毒癮，為期自新及協助其斷
      除毒癮，仍適用「初犯」規定，先經觀察、勒戒或強制戒
      治之程序。從而依修正後之規定，僅限於「初犯」及「5
      年後再犯」2種情形，始應先經觀察、勒戒或強制戒治程
      序。倘被告於5年內已再犯，經依法追訴處罰，縱其第3次
      （或第3次以上）再度施用毒品之時間，在初犯或前次再
      犯經觀察、勒戒或強制戒治執行完畢釋放5年以後，已不
      合於「5年後再犯」之規定，且因已於「5年內再犯」，顯
      見其再犯率甚高，原實施觀察、勒戒或強制戒治，已無法
      收其實效，即應依同條例第10條處罰。至第3次（或第3次
      以上）施用毒品之時間，是否宜有期間限制？以多久為適
      宜？則分屬刑事政策、專門醫學之範圍，非審判機關所能
      決定，有待循立法途徑解決（最高法院95年度第7次暨97
      年度第5次刑事庭會議決議意旨參照）。查被告黃蘭開前
      於89年間因施用毒品案件，經本院以89年度毒聲字第35號
      裁定送勒戒處所觀察勒戒，因無繼續施用毒品之傾向，於
      89年2月15日釋放出所，並由臺灣臺東地方法院檢察署檢
      察官以89年毒偵字第48號為不起訴處分確定；又於同年間
      因施用毒品案件，經臺灣士林地方法院以89年度毒聲字第
      1343號裁定、本院89年度毒聲字第327號裁定送觀察勒戒
      ，嗣經本院以89年度毒聲字第385號裁定令入戒治處所施
      以強制戒治，再經本院以90年度毒聲字第170號裁定停止
      戒治併付保護管束，於90年5月8日停止處分出所，於90年
      7月31日期滿執行完畢；刑事部分經本院以89年度東簡字
      第262號判處有期徒刑6月確定等情，有卷附臺灣高等法院
      被告前案紀錄表及臺灣臺東地方法院檢察署刑案資料查註
      紀錄表等件可按，是被告前因施用第二級毒品案件，經觀
      察、勒戒釋放後，5年內再施用第二級毒品之罪，並經判
      處有期徒刑確定，則其於本案100年2月10日犯本案施用毒
      品之罪，雖距其前犯經觀察、勒戒執畢釋放時間已逾5年
      ，惟其後再犯施用第二級毒品之罪，因係於「5年內再犯
      」，自未合於「5年後再犯」之規定，亦徵其再犯率甚高
      ，前所實施之觀察、勒戒尚不足以遮斷其施用毒品之癮，
      揆諸上揭說明，被告於本案施用毒品之犯行，應已無現行
      毒品危害防制條例第20條第3項之適用，核無再施予觀察
      、勒戒或強制戒治之必要，自應依法逕予追訴處罰。
（二）復按甲基安非他命係安非他命之衍生物，屬毒品危害防制
      條例第2條第2項第2款所明定之第二級毒品，不得非法持
      有、施用之。核被告黃蘭開施用甲基安非他命之行為，係
      犯毒品危害防制條例第10條第2項之施用第二級毒品罪。
      其持有甲基安非他命嗣進而施用之，持有之低度行為應為
      施用之高度行為所吸收，不另論罪。又被告有如上揭犯罪
      事實欄所載之論罪科刑及執行情形，有前開臺灣高等法院
      被告前案紀錄表在卷可據，其受有期徒刑之執行完畢後，
      5年以內故意再犯本案有期徒刑之罪，為累犯，應依刑法
      第47條第1項之規定加重其刑。爰審酌被告前經觀察勒戒
      、強制戒治之機會，仍再為施用毒品犯行而受刑之宣告與
      執行，猶因施用甲基安非他命再犯本罪，顯未衷心悛悔，
      漠視法令之禁制，恣意濫用藥品，情節非輕，惟兼衡酌其
      施用甲基安非他命所生危害實以自戕健康為主，於他人尚
      無明顯重大危害，及犯後終能供認無隱，面對過錯，態度
      尚佳，其素行、生活狀況、智識程度（國中畢業，從事汽
      車鈑金工作，父母均歿，未婚，無子）等一切情狀，量處
      如主文所示之刑。末按查獲之第一、二級毒品，不問屬於
      犯人與否，沒收銷燬之，毒品危害防制條例第18條第1項
      前段定有明文，故被告經法院為有罪之科刑判決時，查獲
      之毒品，與被告本案所犯並經法院諭知有罪者若全然無關
      ，固不得於該有罪判決之主刑下宣告沒收；至若查獲之毒
      品，與被告被訴之本案非全然無關，法院自應於主刑下宣
      告沒收（最高法院94年度臺上字第1227號判決意旨參照）
      。再者，檢驗甲基安非他命時，剩餘之包裝袋如以溶劑加
      入包裝袋內溶洗，仍可檢出甲基安非他命，如要包裝袋完
      全不殘留甲基安非他命，則須以溶劑多次反覆一直清洗包
      裝袋至清洗出之溶劑完全檢不出甲基安非他命為止，才能
      確認包裝袋不再含甲基安非他命，此有高雄醫學大學附設
      中和紀念醫院93年4月13日管認可第005號檢驗報告可查（
      參法官辦理刑事案件參考手冊〈一〉－毒品危害防制條例
      部分，94年12月編印，頁335）。查被告前揭為警查獲而
      扣案之甲基安非他命1小包（毛重0.3克），係屬查獲之第
      二級毒品，有前揭臺東縣警察局鑑識課支援證物採證報告
      1份為據，依毒品危害防制條例第18條第1項前段規定，不
      問屬於被告與否，應宣告沒收銷燬之。又包裹前開甲基安
      非他命之包裝袋1只，雖係被告用於包裝毒品，防止其裸
      露、逸出及受潮，以便攜帶、持有與施用，惟參諸上開說
      明，鑑定機關鑑定時，無論以何種方式分離毒品秤重，各
      該包裝袋內仍會有毒品殘留，縱令以溶劑加入包裝袋內溶
      洗，一般仍會有極微量之毒品殘留其內，是上揭包裝袋既
      用以盛裝甲基安非他命，則該包裝袋與其內包裝之甲基安
      非他命分離時，仍會有極微量之甲基安非他命殘留而難以
      析離，足認與上開甲基安非他命具有不可析離之關係，依
      毒品危害防制條例第18條第1項前段規定，仍應併諭知沒
      收銷燬。至扣案之玻璃球吸食器1個、分裝勺1支及未扣案
      之紅色打火機1個（見警卷第13、15頁所附扣押物品目錄
      表及照片），均係被告所有供本案施用甲基安非他命所用
      命之物，業據其陳明在卷，自均應依刑法第38條第1項第2
      款之規定宣告沒收。
三、應適用之法條：
    依刑事訴訟法第273條之1第1項、第299條第1項前段、第310
    條之2、第454條，毒品危害防制條例第10條第2項、第18條
    第1項前段，刑法第11條、第47條第1項、第38條第1項第2款
    ，判決如主文。
本案經檢察官洪政和到庭執行職務
中    華    民    國   100    年    7     月    6     日
                   刑事第四庭   法  官  盧亨龍
以上正本證明與原本無異。
如不服本判決應於收受送達後10日內向本院提出上訴書狀，並應
敘述具體理由；其未敘述上訴理由者，應於上訴期間屆滿後20日
內向本院補提理由書（均須按他造當事人之人數附繕本）。「切
勿逕送上級法院」。告訴人或被害人對於本判決如有不服，請書
具不服之理由狀，請求檢察官上訴者，其上訴期間之計算係以檢
察官收受判決正本之日期為準。
                                書記官  張俊良
中    華    民    國   100    年    7     月    6     日
附錄本案論罪科刑法條全文：
毒品危害防制條例第10條
施用第一級毒品者，處六月以上五年以下有期徒刑。
施用第二級毒品者，處三年以下有期徒刑。